臺灣桃園地方法院民事簡易判決
111年度壢保險簡字第85號
原      告  泰安產物保險股份有限公司

法定代理人  李松季  
訴訟代理人  游詠竣  
被      告  馬碩亨  

訴訟代理人  陳啟文  
上列當事人間請求損害賠償(交通)事件，本院於民國111年6月8
日言詞辯論終結，判決如下：
    主    文
一、被告應給付原告新臺幣（下同）103,869元，及自民國111年
    3月17日起至清償日止，按週年利率5%計算之利息。
二、訴訟費用1,110元由被告負擔。
三、本判決得假執行。
    事實及理由
壹、程序事項
　　按民事訴訟法第255條第1項第3款規定：「訴狀送達後，原
    告不得將原訴變更或追加他訴。但擴張或減縮應受判決事項
    之聲明者，不在此限。」本件原告原起訴聲明為：「被告應
    給付原告142,169元，及自起訴狀繕本送達被告翌日起至清
    償日止，按週年利率5%計算之利息。」嗣原告於本院審理中
    就聲明事項，減縮聲明為：「被告應給付原告103,869元，
    及自起訴狀繕本送達被告翌日起至清償日止，按週年利率5%
    計算之利息。」（見本院卷第60頁反面第2、3行）此係減縮
    應受判決事項之聲明，揆諸前揭法條規定，自應准許。
貳、實體事項
一、原告主張
　　被告於110年5月22日13時45分許，駕駛車牌號碼000-0000號
    自小客車（下稱肇事車輛），行經桃園市楊梅區環東路與金
    山街口，因未禮讓幹道車先行，撞擊原告所承保訴外人千鋼
    科技股份有限公司所有、訴外人蔡豐年駕駛之車牌號碼0000
    -00號自小客車（下稱系爭車輛）。經原告查證屬實後賠付1
    55,000元。系爭車輛於事故發生前之價值為116,250元，再
    扣除出售系爭車輛殘體之價金12,381元後，原告仍有103,86
    9元之損害。爰依民法侵權行為及保險法第53條第1項規定，
    提起本件訴訟等語。並聲明：如上開減縮後訴之聲明。
二、被告答辯
　　訴外人蔡豐年就本件事故與有過失等語。並聲明：原告之訴
    駁回。
三、被告於110年5月22日13時45分許，駕駛肇事車輛行經桃園市
    楊梅區環東路與金山街口時撞擊系爭車輛。系爭車輛於事故
    發生前之價值為116,250元，系爭車輛事故後之售價則為12,
    381元等事實，業據原告提出追償計算書為證（見本院卷第1
    6頁）。並經本院調取桃園市政府警察局楊梅分局交通事故
    調查卷宗，核閱現場圖、調查事故報告表及交通事故照片等
    資料附卷可佐（見本院卷第25至38頁）。且為被告所不爭執
    ，應認原告上開主張為真實。
四、原告復主張被告應負完全過失責任，賠償103,869元，為被
    告所否認，並以前詞置辯，是本件爭點厥為：（一）被告是
    否應負損害賠償責任？（二）訴外人蔡豐年是否與有過失？
    （三）原告得請求賠償之金額若干？茲分述如下：
（一）被告是否應負損害賠償責任？
    ⒈按民法第191 條之2 前段規定：「汽車、機車或其他非依
      軌道行駛之動力車輛，在使用中加損害於他人者，駕駛人
      應賠償因此所生之損害。」道路交通安全規則第102條第1
      項第2款規定：「行至無號誌或號誌故障而無交通指揮人
      員指揮之交岔路口，支線道車應暫停讓幹線道車先行。」
      道路交通標誌標線號誌設置規則第224條第3款前、中段規
      定：「各種閃光號誌之布設原則如下：三、特種閃光號誌
      設於交岔路口，其設置方式與行車管制號誌同。幹線道應
      設置閃光黃燈，支線道應設置閃光紅燈。」
    ⒉查環東路與金山街口中，環東路之號誌為閃光黃燈、金山
      街之號誌為閃光紅燈，有道路交通事故現場圖及現場監視
      器影像截圖在卷可參（見本院卷第27、51頁）。次查系爭
      車輛於事故前沿環東路往天成醫院方向行駛，至環東路與
      金山街口時，肇事車輛沿金山街往中山路方向行駛，亦行
      駛至環東路與金山街口，肇事車輛未停等禮讓系爭車輛通
      過路口即逕行通過，隨即與系爭車輛發生碰撞等事實，有
      監視器影像截圖在卷可參（見本院卷第51、52頁）。可知
      被告駕駛肇事車輛行經事故地點時，因未禮讓系爭車輛先
      行，撞擊系爭車輛而肇生本件事故。
    ⒊而依當時天氣晴，日間自然光線，柏油路面乾燥無缺陷亦
      無障礙物，視距良好等一切情狀，有道路交通事故調查報
      告表（一）在卷足憑（見本院卷第27頁反面），並無不能
      注意之情事，被告竟疏未注意而未禮讓系爭車輛先行，足
      見被告具過失甚明。揆諸前揭規定，被告自應就系爭車輛
      所受損害，負侵權行為之損害賠償責任。
（二）訴外人蔡豐年是否與有過失？
    ⒈查肇事車輛於通過環東路之停止線時，可見肇事車輛亦通
      過金山街之停止線，於1秒後，肇事車輛即於環東路與金
      山街口之網狀線上碰撞系爭車輛等情，有監視器影像截圖
      在卷可參（見本院卷第51、52頁）。而依當時情形，訴外
      人蔡豐年應可信賴被告依前述規定禮讓系爭車輛先行，且
      縱使訴外人蔡豐年嗣發現肇事車輛未依規應禮讓，訴外人
      蔡豐年亦無充分時間為適當之安全措施以避免本件事故發
      生，是訴外人蔡豐年就本件事故應無過失。
    ⒉被告復未提出其他證據證明訴外人蔡豐年就本件事故有何
      過失存在，是被告此部分抗辯，並無理由。
（三）原告得請求賠償之金額若干？
    ⒈按保險法第53條第1 項規定：「被保險人因保險人應負保
      險責任之損失發生，而對於第三人有損失賠償請求權者，
      保險人得於給付賠償金額後，代位行使被保險人對於第三
      人之請求權；但其所請求之數額，以不逾賠償金額為限。
      」查，被告就本件車禍事故發生具有過失，業經認定如前
      ，且系爭車輛所受損害與被告之過失行為間，具有相當因
      果關係，依上開規定，被告自應就系爭車輛所受損害負賠
      償責任。又原告就其承保之系爭車輛既已完成保險理賠，
      依保險法第53條第1項規定代位請求被告賠償所受損害，
      洵屬有據，自應准許。
    ⒉再按民法第196條規定：「不法毀損他人之物者，被害人得
      請求賠償其物因毀損所減少之價額。」查系爭車輛於事故
      前之價值為116,250元，事故後系爭車輛之出售價格則12,
      381元，已如前述。是系爭車輛因本件事故所減少之價額
      即為103,869元【計算式：116,250－12,381＝103,869】，
      與原告請求金額相符，其請求自屬有據。
五、末按民法第233條第1項規定：「遲延之債務，以支付金錢為
    標的者，債權人得請求依法定利率計算之遲延利息。第203
    條規定：「應付利息之債務，其利率未經約定，亦無法律可
    據者，週年利率為百分之5。」第229條第2項規定：「給付
    無確定期限者，債務人於債權人得請求時，經其催告而未為
    給付，自受催告時起，負遲延責任。其經債權人起訴而送達
    訴狀，或依督促程序送達支付命令，或為其他相類之行為者
    ，與催告有同一之效力。」查本件損害賠償債務，其給付並
    無確定期限，而本件起訴狀繕本係於111年3月16日送達被告
    ，有本院送達證書在卷可查（見本院卷第43頁），是被告應
    於111年3月17日起負遲延責任。
六、綜上所述，原告依侵權行為及保險代位之法律關係，請求被
    告給付103,869元，及自111年3月17日起至清償日止，按週
    年利率5%計算之利息，為有理由，應予准許。
七、本件原告勝訴部分係就民事訴訟法第427條訴訟適用簡易程
    序所為被告敗訴之判決，爰依同法第389條第1項第3款之規
    定，職權宣告假執行。
八、本件事證已臻明確，兩造其餘主張陳述及所提之證據，經審
    酌均與本院前揭判斷無影響，毋庸一一論述，附此敘明。
九、訴訟費用負擔之依據：民事訴訟法第78條。並以原告減縮後
    訴之聲明，依職權確定訴訟費用額如主文第2項所示。
中　　華　　民　　國　　111 　年　　6 　　月　　24　　日
                    中壢簡易庭  法  官  周仕弘
以上為正本係照原本作成。
如不服本判決，應於送達後20日內，向本院提出上訴狀並表明上
訴理由，如於本判決宣示後送達前提起上訴者，應於判決送達後
20日內補提上訴理由書（須附繕本）。
中　　華　　民　　國　　111 　年　　6 　　月　　24　　日
                                書記官  巫嘉芸